【裁判字號】    99,台上,7901
【裁判日期】    991216
【裁判案由】    違反毒品危害防制條例等罪
【裁判全文】
最高法院刑事判決            九十九年度台上字第七九０一號
上  訴  人   鄭英助
上列上訴人因違反毒品危害防制條例等罪案件，不服台灣高等法
院高雄分院中華民國九十九年十月二十日第二審判決（九十九年
度上訴字第一二０二號，起訴案號：台灣高雄地方法院檢察署九
十六年度偵字第三四五０九號），提起上訴，本院判決如下：
    主  文
上訴駁回。
    理  由
按刑事訴訟法第三百七十七條規定：上訴於第三審法院，非以判
決違背法令為理由不得為之；是提起第三審上訴，應以原判決違
背法令為理由，係屬法定要件；如果上訴理由書狀並未依據卷內
訴訟資料，具體指摘原判決不適用何種法則或如何適用不當，或
所指摘原判決違法情事，顯與法律規定得為第三審上訴理由之違
法情形不相適合時，均應認其上訴為違背法律上之程式，予以駁
回。本件原判決撤銷第一審之科刑判決，改判論處上訴人鄭英助
販賣第二級毒品罪刑（二罪，各處有期徒刑七年六月，定應執行
刑有期徒刑八年。並分別為相關從刑之宣告）。上訴人之上訴意
旨略稱：（一）證人陳泰名、梁暐杰於警詢及偵訊中不利於上訴
人之供述，均未賦予上訴人或其辯護人反對詰問之機會，並無證
據能力；而陳泰名於原審審判程序中之供述，業經檢、辯雙方交
互詰問，其信評性較能獲得保障，原判決以證人於警詢、偵訊中
不利於上訴人之供述為有罪之依據，違反證據法則。（二）原判
決認定上訴人於民國九十六年七月二十七日前之某日，將甲基安
非他命一包交付梁暐杰，並向其收取新台幣（下同）一千元價金
而販售之。然而補強證據之監聽譯文竟引用九十六年九月二十六
日之監聽譯文，二者相差二個月以上之久，並無關聯性，根本不
得作為補強證據，原審以此補強證據認定上訴人有販毒之犯行，
有違證據法則。（三）原判決事實認定上訴人於九十六年十月十
九日，將甲基安非他命一包交付陳泰名，並向其收取五百元價金
而販售之。然九十六年十月十九日下午十一時四十分監聽譯文，
依其內容根本無補強證據之適格，又九十六年十月二十九日下午
七時二十四分之監聽譯文，與本案無關聯性，亦不得作為補強證
據，原判決以上開二通譯文為補強證據而認定上訴人有販毒之犯
行，有違證據法則。（四）上訴人既已向陳泰名表示「沒有了，
晚一點再看看」。而當時通訊完全遭檢方監聽，雙方在該通電話
後即無再有任何聯繫，按諸經驗法則及論理法則，陳泰名怎可能
在告知沒有了的情形下前往上訴人處完成毒品交易，原判決理由
認定該內容是指上訴人不同意賒帳，陳泰名當晚才僅向上訴人購
買五百元甲基安非他命等情，此為主觀臆測，並無任何證據佐證
，已違證據法則，並有違無罪推定原則等語。
惟查：原判決依憑調查證據之結果並綜合卷內證據資料，認定上
訴人有其事實欄所載之販賣第二級毒品之犯行，已於理由內詳敘
其調查證據之結果及取捨證據認定之理由。並就上訴人否認犯罪
所辯：其係分別與梁暐杰、陳泰名合資向藍雅惠購買毒品，及其
於九十六年十月十九日晚上與陳泰名通話完畢後，並未在住處交
付甲基安非他命給陳泰名，因為最後陳泰名沒有來，所以就不了
了之云云，認與事實不符而不足採；證人陳泰名於第一審改稱：
五百元是其請上訴人幫其購買毒品云云，為不實證述，不得執為
有利上訴人之認定，俱予以指駁。復說明採為判決基礎之證據資
料，具有證據能力之理由。從形式上觀察，原判決並無違背證據
法則、判決不備理由及其他足生影響判決結果之違背法令情形。
又按刑事被告之詰問權，係指訴訟上被告有在審判庭盤詰證人之
權利；偵查中檢察官訊問證人，旨在蒐集被告犯罪證據，以確認
被告嫌疑之有無及內容，與審判中透過當事人之攻防，經由詰問
程序調查證人，以認定事實之性質及目的有別。偵查中，辯護人
僅有在場權及陳述意見權，此觀刑事訴訟法第二百四十五條第二
項前段之規定甚明，檢察官訊問證人，並無必須傳喚被告使其在
場始得訊問之規定，同法第二百四十八條第一項前段雖規定「如
被告在場者，被告得親自詰問」，亦僅賦予該在場被告於檢察官
訊問證人時得親自詰問證人之機會而已，被告如不在場，自無親
自詰問之可能。此項未經被告詰問之被告以外之人於偵查中向檢
察官所為之陳述，依刑事訴訟法第一百五十九條第一項、第一百
五十九條之一第二項之規定，除顯有不可信之情況外，原則上得
為證據；此即為傳聞法則之例外，並非謂檢察官在偵查中所為訊
問證人之程序，須給予被告或其辯護人對該證人行使反對詰問權
者，始有證據能力。為保障被告之反對詰問權，並與現行法對傳
聞法則例外所建構之證據容許範圍求其平衡，證人在偵查中雖未
經被告之詰問，倘被告於審判中已經對該證人當庭及先前之陳述
進行詰問，即已賦予被告對該證人詰問之機會，則該證人於偵查
中之陳述即屬完足調查之證據，而得作為判斷之依據。又依刑事
訴訟法第一百五十九條之二之規定，被告以外之人在檢察事務官
、司法警察（官）調查中所為之陳述，如與審判中不符，其先前
之陳述，具有較可信之特別情況，且為證明犯罪事實所必要者，
得為證據。同法第一百五十九條之三第三款規定：被告以外之人
於審判中有滯留國外或所在不明而無法傳喚或傳喚不到情形者，
其於檢察事務官、司法警察官或司法警察調查中所為之陳述，經
證明具有可信之特別情況，且為證明犯罪事實之存否所必要者，
得為證據。卷查，證人梁暐杰、陳泰名於偵查中，均依法具結陳
述，檢察官並無非法取供之情形，依上開說明，本屬有證據能力
；又證人陳泰名於第一審業經傳喚到庭進行交互詰問，雖上訴人
及其辯護人於檢察官詰問後，均表示對證人不予詰問（第一審卷
二第九十四頁）；則顯然已給予上訴人詰問之機會；至證人梁暐
杰經第一審及原審傳、拘未著，原審認有所在不明而有傳喚不到
之情形。從而原判決綜合卷內證據資料，於理由內說明證人梁暐
杰、陳泰名於偵查中具結後向檢察官所為之證述，並無顯有不可
信之情況，依刑事訴訟法第一百五十九條之一第二項之規定；證
人梁暐杰警詢陳述有可信之特別情況，且為證明上訴人犯罪事實
之存否所必要，依刑事訴訟法第一百五十九條之三第三款規定；
證人陳泰名於警詢之證述，具有較可信之特別情況，且為證明上
訴人上開販賣甲基安非他命之犯罪事實存否所必要，依刑事訴訟
法第一百五十九條之二規定，分別均具有證據能力之理由，並就
其全部供述證據，再斟酌案內其他證據資料，綜合為判斷，採上
開證人於警詢、偵查中之陳述為證據，已詳予說明取捨證據之得
心證理由，此屬事實審法院就實質證據價值面之自由判斷，其採
證自難謂為違法。上訴意旨（一）徒憑己見，指摘原判決採證違
法云云，自非適法之第三審上訴理由。原判決於理由內援引九十
六年九月二十六日之電話監聽通話譯文，係在說明上訴人雖辯稱
：我有拿一次安非他命給梁暐杰，因他送我一台電視，我請他吃
一包，大約五百元，那時沒有說到錢，在九十六年七、八月左右
，在我家拿給他的等語，其所謂提供一台電視之時間係在九十六
年九月二十六日，與原判決事實欄所認定上訴人於九十六年七月
間某日（同年月二十七日以前），販賣毒品與梁暐杰等情，係不
同之二件事，而就上訴人所辯予以指駁（原判決正本第八頁倒數
第九行以下），並非採該通信監察譯文資為認定其於九十六年七
月間某日（同年月二十七日以前）販賣毒品予梁暐杰之證據。上
訴意旨（二）顯有誤解，自非合法之第三審上訴理由。（三）採
證認事，係事實審法院之職權，其對證據證明力所為之判斷，如
未違背經驗法則與論理法則，復已敘述其憑以判斷之心證理由，
即不能任意指為違法。原判決採九十六年十月十九日晚上十一時
四十分許之通訊監察譯文，資為認定上訴人於當日販賣毒品與陳
泰名之事實之證據之一，已於理由內詳敘其憑以判斷之心證理由
（原判決正本第十二頁第四行以下）；又原判決於理由援引九十
六年十月二十九日十九時二十四分通訊監察譯文，係就陳泰名證
述其共向上訴人買過二次甲基安非他命，第一次即監聽譯文所載
九十六年十月十九日晚上購買五百元，第二次即監聽譯文所載九
十六年十月二十九日晚上等語，而為說明論斷，經核其論述並無
違背證據法則。上訴意旨（三）、（四）係就原審採證認事職權
之適法行使，任意指摘，並就同一證據資料，自為相異之評價，
難謂已符合首揭法定之第三審上訴要件。綜上所論，應認本件上
訴人之上訴違背法律上之程式，予以駁回。
據上論結，應依刑事訴訟法第三百九十五條前段，判決如主文。
中    華    民    國  九十九  年   十二   月   十六   日
                      最高法院刑事第六庭
                          審判長法官  林  永  茂  
                                法官  蘇  振  堂  
                                法官  林  立  華  
                                法官  蔡  國  在  
                                法官  陳  春  秋  
本件正本證明與原本無異
                                      書  記  官  
中    華    民    國  九十九  年   十二   月  二十一  日
                                                      K

司法院資訊處製作；財團法人民間司法改革基金會備份。
